【裁判字號】    98,交抗,2413
【裁判日期】    981208
【裁判案由】    違反道路交通管理處罰條例
【裁判全文】
臺灣高等法院交通事件裁定            98年度交抗字第2413號
抗  告  人
即受處分人  甲○○
上列抗告人因違反道路交通管理處罰條例案件，不服臺灣板橋地
方法院98年度交聲字第3180號，中華民國98年9月11日裁定，提
起抗告，本院裁定如下：
    主  文
抗告駁回。
    理  由
一、原裁定意旨略以：異議人即受處分人甲○○於民國98年7月
    4日晚間10時40分許，駕駛車牌號碼587-LZ營業小客車，在
    台北市○○街113號前臨時停車，暫停於該處機車停車格外
    側之併排臨時停車事實，業經證人即舉發員警陳治宏於本院
    調查時證稱：當天是接獲檢舉得知通化街附近違規併排停車
    情形嚴重，所以就跟同事一起前往取締，到現場時，就看到
    異議人車輛併排停放於該處機車停車格外側，已佔用到該處
    車道，導致僅容機車通行，而且異議人並不在車上，是以我
    就開立「併排違停」之白色逕行舉發單，開完後正準備拍照
    存證之際，異議人就回到違規地點了，所以我就改開情節較
    輕微之「併排臨停」之紅色舉發單，因為依慣例開紅單不須
    拍照，所以本件最後並未拍照等語明確（見原審卷第20頁反
    面、21頁），並有舉發違反道路交通管理事件通知單1紙在
    卷可憑（見原審卷第8頁），堪信為真。原處分機關依道路
    交通管理處罰條例第55條第4款及違反道路交通管理事件統
    一裁罰基準表之規定，裁處受分人罰鍰600元核無不合，異
    議人之異議為無理由，應予駁回等語。
二、抗告意旨略以：
（一）該員警於板橋法院庭訊時說謊：該路段我車587-LZ營小客
      臨停，僅容機車壹輛可通行的路寬而已。我抗告提出第一
      張該路段白天取證可證明綠色車頭（似郵局車輛違停）中
      型貨車路寬仍可夠壹輛營客車通行，營小客車前有輛機車
      ，可證明二件事，該員警言詞可議圓謊，從通化街
      113號現址涼麵至通化街與臨江街的交叉口路的距離達30
      公尺-50公尺遠，該員警接通報為通化、臨江街口，因前
      有車況喝一口水不到十秒鐘。
（二）請貴院去公函台北市○○○○路段騎樓、人行道、慢車道
      ，都可停機車，用那些條文法規認定我臨停違規。
（三）附上該員警未先以警告通知請車主即時離開，第貳張照片
      是該員警機車臨衝至車前即時開單我587-LZ營小客，下車
      前拍照存證，可證明板橋地方法院提出照片的真實性。第
      參張是下車後馬上看到我車後有壹輛自用車同臨停，該員
      警看見營小客開單，自用車為何不開單，該員警選擇性辦
      案。
三、按汽車臨時停車時，不得併排臨時停車，道路交通安全規則
    第111條第1項第5款定有明文；次按臨時停車係指車輛因上
    、下人、客，裝卸物品，其引擎未熄火，停止時間未滿3分
    鐘，保持立即行駛之狀態；又汽車駕駛人臨時停車時，有不
    依順行之方向，或不緊靠道路右側，或併排臨時停車，或單
    行道不緊靠路邊停車者，處新臺幣（下同）300元以上600元
    以下罰鍰，道路交通管理處罰條例第3條第9款、第55條第4
    款定有明文。
四、經查：
（一）按所謂「併排停車」依警政機關取締實務，係指車輛依規
      定停車後，另以斜向、垂直或平行等方向停於其側致有妨
      礙車輛或行人通行者為認定原則。經查，本件抗告人於上
      開時地有駕駛前揭車輛暫停於該處停車格外側之併排臨時
      停車之事實，業據證人即舉發員警陳治宏於原審證稱：當
      天是接獲檢舉得知通化街附近違規併排停車情形嚴重，所
      以就跟同事一起前往取締，到現場時，就看到抗告人車輛
      併排停放於該處機車停車格外側，已佔用到該處車道，導
      致僅容機車通行，而且異議人並不在車上，是以我就開立
      『併排違停』之白色逕行舉發單，開完後正準備拍照存證
      之際，異議人就回到違規地點了，所以我就改開情節較輕
      微之「併排臨停」之紅色舉發單，因為依慣例開紅單不須
      拍照，所以本件最後並未拍照等語明確（見原審卷第20頁
      反面、21頁），並有本件舉發違反道路交通管理事件通知
      單影本附卷可稽（見原審卷第8頁），堪認抗告人之營業
      用小客車於上揭時地，確有上揭併排臨時停車之違規事實
      。
（二）抗告人抗告意旨稱：伊停車路段，路寬仍可夠壹輛營客車
      通行，舉發員警於板橋法院庭訊時所證，僅容機車壹輛可
      通行的路寬而已是說謊云云，並提出現場照片為憑。按道
      路交通管理處罰條例禁止臨時併排停車規定之立法目的，
      主要在於禁止駕駛人為貪一己之便違反交通法規占用車道
      ，而剝奪用路人之順暢通行權致影響交通秩序。異議人同
      為用路人，當知將車輛停放於機車停車格旁，勢將占用原
      供車輛通行之相當路面，縮減該處道路可供使用之範圍，
      對於道路交通之順暢，自有所妨礙，並影響其他用路人之
      行車安全；又依道路交通安全規則第94條第1項、第3項規
      定，汽車行駛時，除前後車應保時隨時可以煞停之距離外
      ，並應注意兩車並行之間隔，是駕駛車輛在道路上，不僅
      考量是否可以通過即可，尚應考量前後及二側安全距離的
      問題。查，依抗告人於98年9月21日所提抗告狀所檢附編
      號抗告人於白天自行至違規路段所拍之照片顯示，該違
      規路段，有一綠色中型貨車違規停車後，所餘路面有黃色
      營業小客車行駛在後，惟觀之該黃色營業小客車之左側前
      車輪已壓到系爭違規路段之黃色分向限制線，而該黃色營
      業小客車與併行的車輛顯無法保持安全距離，且有可能與
      對向車輛擦撞的危險，是依抗告人所提之照片顯示，該違
      規路段經有人違規併排停車後，所餘路寬不足以使一般汽
      車安全駕駛，確實僅容機車壹輛可通行的路寬而已，是警
      員於原審所證與現場狀況相符，抗告人抗告指摘證人證詞
      之真實性，自不可採。從而，抗告人所提編號之照片，
      自無從援引為有利於抗告人之認定。
（三）另抗告人又稱：請貴院去公函台北市○○○○路段騎樓、
      人行道、慢車道，都可停機車，用那些條文法規認定我臨
      停違規云云，惟抗告人所為符合併排臨時停車之認定，已
      如前述，至人行道、慢車道等之設置依據，尚與本件違規
      事實無涉，抗告人聲請函查乙節即無必要。
（四）抗告人復稱：該員警未先以警告通知請車主即時離開，第
      貳張照片是該員警機車臨衝至車前即時開單；又員警看見
      營小客開單，在其後之自用小客車為何不開單，該員警選
      擇性辦案云云，並於抗告狀檢附編號第號之照片為憑
      。
  １、按汽車駕駛人之行為有（1）闖紅燈或平交道。（2）搶越
      行人穿越道。（3）在道路收費停車處所停車，不依規定
      繳費。（4）不服指揮稽查而逃逸，或聞消防車、救護車
      、警備車、工程救險車之警號不立即避讓。（5）「違規
      停車」或搶越行人穿越道，經各級學校交通服務隊現場導
      護人員簽證檢舉。（6）行經設有收費站、地磅之道路，
      不依規定停車繳費或過磅，當場不能或不宜攔截製單舉發
      者，得逕行舉發，道路交通管理處罰條例第7條之2第1項
      第1至6款定有明文；考其上開規定之內容，或有即時性及
      公益性，故得不經以科學儀器取得證據資料證明其行為違
      規（道路交通管理處罰條例第7條之2第1項第7款參照）。
      故警員舉發交通違規，是道路交通管理處罰條例所規定之
      職權行使，且該行使有立法機關之授權。而「違規停車」
      等違規行為之取締，依其違規行為本質，本多係在瞬間發
      生，通常多委由當場執行取締違規公務員之認識與判斷，
      並必須為立即之取締作為，此為達成維持交通秩序目的所
      必要。警員依法舉發交通違規之前，並無相關法令規定警
      員有提醒違規人注意之義務，本件到場舉發警員，因見抗
      告人違規併排停車，當場依法掣單舉發，自無不合。
  ２、次按平等原則係避免合法權益遭受無正當理由之差別待遇
      ，以維實質平等，是以，就不法違規遭受取締之情，難謂
      具有合法權益，自不得主張平等原則，準此，縱抗告人所
      指其他駕駛人有相同之違規行為而未遭取締，並非合法權
      益受有損害，自不得援用平等原則，加以抗辯。是抗告人
      所提編號之照片亦均無從援引為有利於被告之認定。
      則抗告人所稱均無理由。
五、綜上所述，本件抗告人有於上揭時地，在禁止臨時停車處所
    停車之違規行為，原處分機關依道路交通管理處罰條例第55
    條第4款及違反道路交通管理事件統一裁罰基準表之規定，
    ，裁處受處分人罰鍰600元，核無違誤，原審法院據此駁回
    抗告人之聲明異議，經核尚無不合。本件抗告人執前揭辯詞
    ，指摘原裁定不當，均無理由，應予駁回。
據上論結，應依道路交通案件處理辦法第26條，刑事訴訟法第41
2條，裁定如主文。
中    華    民    國    98    年    12    月    8     日
                  刑事第六庭  審判長法  官  林堭儀
                                    法  官  張明松
                                    法  官  吳淑惠
以上正本證明與原本無異。
不得再抗告。
                                    書記官  陳雅加
中    華    民    國    98    年    12    月    8     日


司法院資訊處製作；財團法人民間司法改革基金會備份。
